最高法院刑事判決　　　　　　　　　　　　　　　九十一年度台上字第一七一一號
　　上　訴　人　台灣高等法院高雄分院檢察署檢察官
　　被　　　告　甲○○
右上訴人因被告偽造文書案件，不服台灣高等法院高雄分院中華民國八十九年一月十
二日第二審判決（八十七年度上訴字第二一九九號，起訴案號：台灣高雄地方法院檢
察署八十七年度偵字第一三九九０號），提起上訴，本院判決如左：
    主  文
原判決撤銷，發回台灣高等法院高雄分院。
    理  由
本件原判決以公訴意旨略稱：被告甲○○係新宏興營造股份有限公司（下稱新宏興公
司）承攬台灣省自來水股份有限公司（下稱自來水公司）之「南化｜北嶺加壓站配水
池工程」（下稱北嶺配水工程）之工作場所負責人，因新宏興公司所承標之該北嶺配
水工程，屬具危險性工作場所性質之營造工程，依規定應經由專業技師簽證，再經由
勞動檢查機構即台灣省政府勞工處南區勞工檢查所（下稱勞工南檢查所）審查。被告
明知陳逢明並未於民國八十六年五月十六日受雇新宏興公司擔任技師，竟偽造陳逢明
簽章於「南化｜北嶺加壓站配水池工程勞工安全衛生設施專業術部分技師簽認表」上
，並持該偽造之簽認表向勞工南檢所提出營建工程危險性工作場所審查申請，足以生
損害於陳逢明、勞工南檢所對勞工安全檢查業務之正確性及公眾之安全。復於同年十
二月十二日、十三日，在建造預力水池之現場，明知陳逢明並未在上開工作場所擔任
專任工程人員土木技師，再偽造陳逢明簽章於混擬土澆置檢查卡上，並持以送自來水
公司南區工程處第一工務所審核，足生損害於陳逢明、自來水公司對北嶺配水工程監
督管理之正確性及公眾之安全。因認被告甲○○涉有刑法第二百十六條、第二百十條
之行使偽造私文書罪嫌云云。經審理結果，不能證明被告犯罪，因而撤銷第一審科刑
判決，改判諭知被告無罪，固非無見。
惟查：(一)、偽造私文書與行使偽造私文書本屬兩罪。而所謂行使偽造私文書，乃知其
係偽造而行使，即應負行使責任。換言之，依文書之用法，以之充作真正文書，而加
以使用，其行為即已成立犯罪，並非謂同一人必有偽造私文書行為始有行使偽造私文
書罪之成立。稽之卷內資料，被告於偵查中供承其係新宏興公司（營造）現場實際負
責人，專業技師陳逢明並未到過工地，公司相關資料（即指上述「南化｜北嶺加壓站
配水池工程勞工安全衛生設施專業術部分技師簽認表」及「混凝土澆置檢查卡」）由
其送交勞工南檢所等情（見他字卷第三十、三十一頁）。而上述資料，依相關規定務
必由在現場之專業技師就簽認表按簽認項目、簽認內容逐項簽名蓋章，就檢查卡所列
項目檢查結果詳加記載後，由專業技師簽名蓋章。被告既係現場負責人，明知專業技
師並未到過工地，則其所持送交勞工南檢所及自來水公司之上述資料已由專業技師陳
逢明簽名蓋章，被告縱未參與偽造，亦已知其為偽造，持交勞工南檢所及自來水公司
之行為，即已構成行使偽造私文書罪，原判決竟置而不論，殊難謂無已受請求之事項
未予判決之違法。(二)、原判決理由認上述之簽認表及檢查卡上技師陳逢明署押及印文
係新宏興公司協理陳朝順指示公司女職員所為，被告並未參與云云。惟簽認表之簽認
內容及檢查卡之檢查項目如果所載無訛，非現場之人提供所需資料無法達成。該提供
資料者是否即為被告本人，或由被告親自填載後送交公司（原判決理由認其中之檢查
卡是由被告送交公司），此攸關被告是否參與偽造，即有調查審明之必要，原審未予
調查，僅憑證人陳朝順所證，遽為被告有利之判斷，顯有證據調查未盡之違法。檢察
官上訴意旨執以指摘原判決不當，非無理由，應認原判決有撤銷發回更審之原因。
據上論結，應依刑事訴訟法第三百九十七條、第四百零一條，判決如主文。
中      華      民      國    九十一    年      三      月    二十八    日
                              最高法院刑事第二庭
                                  審判長法官  洪  清  江
                                        法官  李  伯  道
                                        法官  呂  丹  玉
                                        法官  洪  文  章
                                        法官  花  滿  堂
      右正本證明與原本無異
                                              書  記  官
中      華      民      國    九十一    年      四      月      三      日
